【裁判字號】    97,易,624
【裁判日期】    971030
【裁判案由】    詐欺
【裁判全文】
臺灣基隆地方法院刑事判決               97年度易字第624號
公  訴  人  臺灣基隆地方法院檢察署檢察官
被      告  乙○○
上列被告因詐欺案件，經檢察官提起公訴（97年度偵字第3470號
、第3515號），因被告於準備程序進行中，被告就被訴事實為有
罪之陳述，經本院合議庭裁定進行簡式審判程序，判決如下：
      主  文
乙○○幫助意圖為自己不法之所有，以詐術使人將本人之物交付
，處有期徒刑貳月，如易科罰金，以新台幣壹仟元折算壹日。
    事  實
一、乙○○於民國97年6月下旬，連線上網「FOXY下載網站」留
    言版欲找尋援交對象，並認識一位身分年籍姓名不詳之女子
    ，該女子表示願以新台幣（下同）3000元之代價與乙○○進
    行援交，遂要求乙○○持提款卡至自動櫃員機進行連線以確
    認身分，並稱依指示操作方能確定其是否為警方人員，乙○
    ○遂於以其所有之「基隆大武崙郵局」提款卡，操作基隆市
    ○○路麗榮皇冠旁的富邦銀行設置之自動櫃員機後，該名女
    子復稱提款機連線有問題，稱需要乙○○提供金融機構帳戶
    提款卡及密碼等物，以便其等處理、認證。乙○○於可預見
    對方係詐欺集團成員之情形下，並可預見任意提供自己在金
    融機構開設之帳戶（即提款卡）供他人使用，該他人可能以
    該帳戶作為實施詐欺取財等犯罪之工具，竟僅為能援交，於
    不違背其本意之情形下，仍基於幫助不特定人詐欺取財之犯
    意，依對方之指示，於97年6月23日將其所有之「基隆大武
    崙郵局」00000000000000號帳戶提款卡、密碼，在基隆市○
    ○路秀泰影城門口，交付予真實姓名年籍均不詳之計程車司
    機，由該名計程車司機將乙○○提供之帳戶提款卡、密碼送
    至臺中火車站前，而提供給由該不詳年籍之女子等所組成之
    詐騙集團成員。該詐欺集團成員旋基於意圖為自己不法之所
    有，於97年6月24日22時，在網路即時通與陳建昌聊天，且
    邀約陳建昌見面，然騙稱需先購買儲值卡報號碼並至自動櫃
    員機操作以確認身分，致陳建昌陷於錯誤，旋依指示於隔日
    23時許，在萊爾富新竹北大店購置2張儲值卡後，再於同年
    月26日，在新竹市○○○街35號永豐銀行自動櫃員機操作，
    致轉帳1元至乙○○上開「基隆大武崙郵局」帳戶內。嗣陳
    建昌發覺有異報警後經警循線查獲。
二、案經台北縣政府警察局金山分局及新竹市警察局第二分局報
    告臺灣基隆地方法院檢察署檢察官偵查起訴。
    理  由
壹、程序事項
    被告乙○○所犯者非為死刑、無期徒刑、最輕本刑為3年以
    上有期徒刑之罪或高等法院管轄第一審案件，其於準備程序
    進行中，先就被訴事實為有罪之陳述，經告知其簡式審判程
    序之旨，並聽取公訴人、被告之意見後，本院合議庭依刑事
    訴訟法第273條之1第1項之規定，裁定由受命法官獨任以簡
    式審判程序進行本案之審理。
貳、實體事項
一、事實認定部分
(一)、上開事實，業據被告於本院行準備程序及審理時坦承不諱，
    核與被害人丙○○於警詢時所陳述情節相符，並有被害人丙
    ○○之永豐銀行櫃員機交易明細表、萊爾富e購卡付款證明
    2紙、被告之「基隆大武崙郵局」帳戶申請文件、印鑑卡、
    儲金人紀要、客戶歷史交易清單在卷足資佐證。
(二)、按在金融機構開立帳戶、請領存摺及提款卡使用，係針對個
    人身分之社會信用而予以資金流通，具有強烈之屬人性格，
    而金融帳戶作為個人理財之工具，申請開設並無任何特殊之
    限制，一般民眾均得以存入最低開戶金額之方式申請使用，
    且同一人得在不同之金融機構申請數個存款帳戶使用，乃眾
    所週知之事實；依一般人之社會經驗，若遇陌生人捨以自己
    名義申請帳戶，反以向不特定人蒐集金融帳戶使用，衡情應
    對該帳戶是否供合法使用一節有所懷疑，且近年詐騙集團犯
    案猖獗，利用帳戶掩飾、隱匿詐財贓款之事，迭有所聞，本
    件被告將郵局帳戶之帳號、提款卡、密碼交付姓名不詳詐欺
    集團成員使用，可能因而幫助他人從事詐欺取財之行為已有
    所預見，仍將其所有之前揭帳戶之帳號、提款卡、密碼交付
    他人，顯有容認發生之間接故意，故被告確有幫助前開索取
    帳戶之人，利用其提供之帳戶詐欺取財之不確定故意甚明，
    本件事證明確，被告犯行堪以認定。
二、論罪科刑部分
(一)、按刑法上之幫助犯，係對於犯罪與正犯有共同之認識，以幫
    助之意思，對於正犯資以助力，而未參與犯罪行為者而言，
    如未參與實行構成要件之行為，且係出於幫助之意思，提供
    助力，即屬幫助犯，而非共同正犯（最高法院49年台上字第
    77號判例可資參照）。本件被告基於幫助之犯意，交付其所
    有前揭帳戶之帳號、提款卡、密碼予身分不詳詐欺集團成員
    對被害人丙○○施以詐術，使被害人陷於錯誤，而將1元轉
    帳至被告之前揭帳戶內，而為他人之詐欺取財行為提供助力
    。核被告所為，係犯刑法第339條第1項之幫助詐欺取財罪，
    應依刑法第30條第2項之規定，按正犯之刑減輕之。
(二)、爰審酌被告所為已影響社會正常交易安全，增加被害人尋求
    救濟之困難，並使犯罪之追查趨於複雜，成為詐欺集團猖獗
    幫凶，衡其犯罪之動機、目的、手段、生活狀況、智識程度
    、被害人所受損害暨犯罪後坦承犯行，顯有悔悟之態度等一
    切情狀，量處如主文所示之刑，並諭知易科罰金之折算標準
    。至被告將其所有之帳戶提款卡、密碼交由詐騙集團使用，
    至今仍未取回，亦未經扣案，為免日後執行困難，爰不為沒
    收之諭知，附此敘明。
三、應依刑事訴訟法第273條之1第1項、第299條第1項前段，刑
    法第30條、第339條第1項、第41條第1項前段，刑法施行法
    第1條之1，判決如主文。
本案經檢察官甲○○到庭執行職務
中    華    民    國    97    年    10    月    30    日
                  刑事第二庭法  官  陳伯厚
以上正本證明與原本無異。
如不服本判決應於收受本判決後10日內向本院提出上訴書狀，其
未敘述上訴理由者，並得於提起上訴後10日內向本院補提理由書
狀（均須按他造當事人之人數附繕本）「切勿逕送上級法院」。
中    華    民    國    97    年    11    月    3     日
                            書記官  黃士元
附錄論罪法條：
中華民國刑法第339條
（普通詐欺罪）
意圖為自己或第三人不法之所有，以詐術使人將本人或第三人之
物交付者，處5年以下有期徒刑、拘役或科或併科1千元以下罰金
。
以前項方法得財產上不法之利益或使第三人得之者，亦同。
前二項之未遂犯罰之。


司法院資訊處製作；財團法人民間司法改革基金會備份。
